臺灣板橋地方法院民事裁定　　　　　　　100年度抗字第103號
抗　告　人　徐文進
相　對　人　九帝有限公司
法定代理人　楊文彬
相　對　人　台灣西湖國際有限公司
法定代理人　楊文彬
上列當事人間聲請裁定公司解散事件，抗告人對於民國100 年5
月30日本院99年度司字第76號裁定提起抗告，本院裁定如下：
    主  文
抗告駁回。
抗告程序費用由抗告人負擔。
    理  由
一、本件抗告意旨略以：
（一）抗告人已於民國99年6 月28日辭任相對人公司之董事及負
      責人，然因相對人公司另一股東楊文彬遲遲不願選任相對
      人公司新任董事及負責人，致使相對人公司迄今無法為董
      事之變更登記，然因公司之變更登記僅係對抗要件，對於
      抗告人實際上已失其董事身分並無影響，則相對人公司目
      前並無董事與負責人可對外代表公司。故原審未詳列法源
      依據，即於原審程序逕列楊文彬為相對人之法定代理人，
      應有理由不備之違誤。
（二）相對人公司僅有抗告人及楊文彬二位股東，且出資額各佔
      50% 之股份，有關公司業務之推展，倘另一名股東不同意
      見者，均難以執行。然抗告人於99年6 月28日辭任相對人
      公司之董事及負責人後，因股東楊文彬始終拒絕選任新任
      董事及負責人，致使相對人公司迄今均處於無代表人之狀
      態，無人代表公司處理公司之對外營運事務。又因股東楊
      文彬對抗告人存有誤解，處處指摘抗告人有背信、侵占及
      掏空公司之行為，顯難以期待相對人公司股東能繼續相互
      配合經營公司，自屬公司之經營有顯著困難之情形。況相
      對人公司業務因前開原因而長期停擺，員工亦以一一離職
      ，每月幾無營業收入而處於持續虧損之狀態，自亦屬公司
      之經營有重大損害之情形。故相對人公司之經營因長期無
      董事及負責人代表公司，以及股東意見不和等因素，致其
      經營確有顯著困難之情形，然原審忽略上開事實，遽認相
      對人公司無經營顯著困難及重大虧損之情形，顯屬率斷。
（三）原審遽為裁定參考之新北市政府100 年4 月1 日北府經登
      字第1005018397號函及隨函檢附之新北市政府經濟發展局
      99年12月2 日裁定解散訪查紀錄表影本，乃係對有無公司
      法第10條第1 項之情形而為答覆，與同法第11條第1 項所
      指並不相同。新北市政府既未正面提供相對人公司是否有
      公司法第11條解散事由之意見，即無從可否定相對人公司
      之經營有顯著困難及重大損害之事實，自不足以為據。況
      新北市經濟發展局既派員實地查訪抗告人登記所在地，並
      記載略謂「現址為雅克志有限公司之營業場所，主要銷售
      單車及其配件，九帝公司及台灣西湖公司已無在此營業」
      等語，足證相對人公司有業務不能展開之原因。故新北市
      政府於訪查之後，徒憑楊文彬片面說辭，而未實質探訪相
      對人公司之營運情形，並深入了解其營運困境，即遽認相
      對人公司營運正常，實不足為據。綜上所述，相對人公司
      確有顯著困難或重大損害，依法得聲請裁定解散，爰提起
      抗告等語。
二、按代表公司之股東，如為自己或他人與公司為買賣、借貸或
    其他法律行為時，不得同時為公司之代表，公司法第108 條
    第4 項準用同法第59條之規定甚明，如違反此項禁止規定，
    其法律行為應屬無效，最高法院80年台上字第180號判決可
    資參照。是有限公司之董事，依上開公司法之規定，除向公
    司清償債務時外，如為自己或他人與公司為買賣、借貸或其
    他法律行為時，不得同時為公司之代表。查本件相對人九帝
    有限公司（以下簡稱：九帝公司）及台灣西湖國際有限公司
    （以下簡稱：台灣西湖公司）之董事為徐文進，股東為楊文
    彬，此有相對人公司之變更登記事項卡各1份附於原審卷可
    稽（見原審卷第49頁反面、第57頁反面），是本件抗告人既
    為相對人公司之董事，而為代表公司之股東，其於本件聲請
    裁定公司解散事件，自不得同時為相對人公司之代表，則原
    審以相對人另一不執行業務之股東楊文彬為相對人公司之法
    定代理人，揆諸前開說明，於法自無不合，則抗告人指陳原
    審程序逕列楊文彬為相對人之法定代理人，應有理由不備之
    違誤等語，尚屬無據。
三、次按公司之經營，有顯著困難或重大損害時，法院得據股東
    之聲請，於徵詢主管機關及目的事業中央主管機關意見，並
    通知公司提出答辯後，裁定解散，公司法第11條第1項固定
    有明文。惟該條項所謂公司之經營，有顯著困難云者，係指
    公司於設立登記後，開始營業，在經營中有業務不能開展之
    原因，如再繼續經營，必導致不能彌補之虧損之情形而言。
    若公司於設立登記後，滿6個月尚未開始營業，或開始營業
    後自行停止營業6個月以上者，則為中央主管機關依公司法
    第10條第1款規定命令解散之問題，非同法第11條第1項法院
    裁定解散之原因，此有最高法院76年台抗字第274號判決可
    資參照。經查，相對人九帝公司為「Jadis」音響品牌，相
    對人台灣西湖公司則為「Westla keAudio」之台灣區總代理
    ，相對人公司所進口之音響商品均交由第三人志興音響電器
    有限公司（以下簡稱：志興公司）負責門市販售及維修，志
    興公司目前亦有位於「臺北市○○區○○路138號1樓」及「
    新北市○○區○○路2段208號1樓」等二處門市從事營業活
    動，並於相對人九帝公司登記地址即新北市○○區○○路2
    段208號1樓處，設有視聽室供消費者進場聆聽等情，有相對
    人所提照片9幀附卷可憑，復經原審依職權函詢主管機關即
    新北市政府，嗣經新北市政府函覆「本府於99年12月2日派
    員至相對人公司所在地現場查看，訪查時，現址已為雅客志
    有限公司營業場所，另股東楊文彬於99年12月3日向本府敘
    明相對人公司仍有營業，並提供資料證明，且表示所在地作
    為產品展示區及置放貨品」等情相符，顯見相對人九帝公司
    及台灣西湖公司目前仍有從事營業活動，自無公司經營有顯
    著困難或重大損害之情形。
四、又查，抗告人雖陳稱相對人公司僅有其及楊文彬二位股東，
    然因股東意見不和等因素，致相對人公司經營確有顯著困難
    等語，惟相對人公司目前仍有從事營業活動，已如前述，則
    抗告人與另一股東楊文彬經營公司理念雖有不合，然依公司
    法第111條規定「抗告人非不得經其他全體股東過半數之同
    意，將其出資之全部或一部轉讓予他人，以退出相對人公司
    之經營，且依同條第2項規定，前項轉讓，不同意之股東有
    優先受讓權，如不承受，視為同意轉讓，並同意修改章程有
    關股東及其出資額事項」之意旨，縱抗告人無法取得其他股
    東同意轉讓出資，亦得循前揭規定解決，尚難據此即認相對
    人公司經營確有顯著困難之情事，是抗告人以相對人公司股
    東間意見不合為由，主張相對人公司經營有顯著困難或重大
    損害之情形，亦屬無據。
五、綜上所述，抗告人以相對人公司之經營有顯著困難或重大損
    害，聲請裁定解散相對人公司，並不符合公司法第11條第1
    項規定之要件，原審因而裁定駁回抗告人之聲請，於法並無
    不合，應予維持。抗告意旨指摘原裁定不當，求予廢棄另為
    裁定，為無理由，應予駁回。
六、據上論結，本件抗告為無理由，依非訟事件法第46條、第21
    條第2 項，民事訴訟法第495 條之1 第1 項、第449 條第1
    項、第95條、第78條，裁定如主文。
中    華    民    國    100   年    9     月    8     日
              民事第三庭      審判長法  官  陳財旺
                                    法  官  徐玉玲
                                    法  官  邱靜琪
以上正本係照原本作成。
如不服本裁定，僅得於收受本裁定正本送達後10日內，以適用法
規顯有錯誤為理由，向本院提出再抗告狀（須附繕本1 份及繳納
再抗告裁判費新台幣1,000 元），經本院許可後始可再抗告。
中    華    民    國    100   年     9    月    8     日
                                    書記官  鄭美莉